臺灣高等法院民事判決
108年度勞上易字第23號
上訴人即附  
帶被上訴人  張郁菁  
訴訟代理人  陳慶尚律師
複代理人    林玥彣律師
被上訴人即  
附帶上訴人  網路財富股份有限公司

法定代理人  黃士剛  

被上訴人即  
附帶上訴人  簡士哲  
被  上訴人  八位數企業有限公司          

法定代理人  黃蕙娜 
上二人共同
訴訟代理人  黃士剛
上三人共同
訴訟代理人  姜怡君律師

上列當事人間請求給付薪資等事件，上訴人對於中華民國107年1
2月28日臺灣士林地方法院106年度勞訴字第7號第一審判決提起
上訴，本院於110年3月9日言詞辯論終結，判決如下：
    主      文
原判決關於駁回上訴人後開第二項之訴部分，及該部分假執行之
聲請，暨訴訟費用之裁判均廢棄。
被上訴人八位數企業有限公司應給付上訴人新臺幣肆拾陸萬玖仟
捌佰伍拾貳元，及其中新臺幣肆萬貳仟零貳拾元自民國一百零三
年六月十一日起，其中新臺幣肆拾貳萬柒仟捌佰參拾貳元自民國
一百零三年七月十七日起，均至清償日止，按年息百分之五計算
之利息。
其餘上訴及附帶上訴駁回。
第一、二審訴訟費用，由被上訴人網路財富股份有限公司、八位
數企業有限公司、丙○○依序各負擔百分之二、百分之十五、百分
之五十四，餘由上訴人負擔。
    事實及理由
壹、程序部分：
    按解散之公司除因合併、分割或破產而解散外，應行清算；
    解散之公司，於清算範圍內，視為尚未解散；公司之清算人
    ，在執行職務範圍內，為公司負責人；有限公司之清算，以
    全體股東為清算人，但本法或章程另有規定或經股東決議另
    選清算人者，不在此限，公司法第24條、第25條、第8條第2
    項、第113條第2項準用第79條分別定有明文。查被上訴人八
    位數企業有限公司（下稱八位數公司）於本院審理中之民國
    109年8月14日解散，迄未向法院呈報清算人就任及清算完結
    等情，有台北市政府函、有限公司變更登記表及原法院110
    年2月8日士院擎民科字第1100100248號函在卷可稽（見本院
    卷第75-77、377頁），依法應以該公司全體股東即其原法定
    代理人乙○○為清算人；又八位數公司尚未清算完畢，依公司
    法第25條之規定，於清算範圍內視為尚未解散，應認其法人
    格尚未消滅，自有當事人能力（參見民事訴訟法第40條第1 
    項規定）。
貳、實體部分：　　
一、本件上訴人主張：
  ㈠伊與被上訴人丙○○（下稱丙○○）為表兄妹，並先後於丙○○所
    設立之被上訴人網路財富股份有限公司（下稱網財公司）、
    八位數公司（下與網財公司合稱被上訴人公司）擔任總經理
    ，每月月薪新台幣（下同）7 萬元，由網財公司給付3 萬元
    、八位數公司給付4萬元加上勞保補貼3,359元，皆於每月10
    日發薪。又伊於任職被上訴人公司期間，常以個人之信用卡
    為該等公司代墊相關費用，待每月收到信用卡帳單後，再由
    會計羅云廷核對並結算帳單內公司消費金額，給付代墊款項
    予伊。
　㈡伊於103年5月底自被上訴人公司離職，惟該等公司均積欠伊1
    03年1月、同年5月之薪資未付，爰依民法第547 條規定，請
    求網財公司、八位數公司分別給付薪資6萬元、86,718元；
    另請求八位數公司給付100年、101年股票分紅5萬元，及102
    年、103年之海外講座獎金294,336元。又依民法第546條第1
    項規定，請求八位數公司償還伊代墊之必要費用689,452元
    。
  ㈢丙○○於103年12月10日至104年3月20日期間，多次於其臉書（
    FACEBOOK）、微信（WeChat）以及QQ空間發文誹謗伊（內容
    詳如原判決附表一、二所示），指摘伊「偷走幾千萬」、「
    通姦」、「聯合幾個情夫聯手偷錢」、「連鞋櫃筆電都不放
    過」等行為，嚴重損害伊之名譽，爰依民法第18條、第184
    條第1項及第195條第1項前段、後段規定，請求丙○○賠償伊
    精神慰撫金30萬元，並在其臉書網站個人網頁刊登如原判決
    附件二所示之道歉啟事7日等語。
二、被上訴人則抗辯：
　㈠被上訴人公司均已給付上訴人103年1月份之薪資；上訴人無
    權請求八位數公司給付股票分紅及講座獎金，至於代墊款部
    分，上訴人得請求之數額為427,832元。縱認上訴人對被上
    訴人公司確有金錢債權存在，伊等亦得以下列債權主張抵銷
    ：①上訴人以原判決附件1-1到1-5所列私人花費計136,924元
    向八位數公司請求核銷，致八位數公司受損，八位數公司得
    依民法第541條規定請求上訴人返還前開數額；②針對102年
    海外講座短缺之現金3,171,361元，八位數公司得依民法第5
    41條規定請求上訴人返還；③上訴人侵占網財公司之款項計5
    ,525,410元，網財公司得依民法第184條第1項後段、第179
    條規定請求上訴人賠償或返還。
　㈡上訴人於103年12月10日知悉所主張之丙○○侵害名譽權事實，
    迄今已罹於時效。另刑案判決僅有指謫上訴人「通姦」、「
    情夫」部分方受有罪之諭知，其餘部分均係無罪。丙○○乃是
    出於自衛之意思發表評論，上訴人不得請求丙○○賠償慰撫金
    30萬元並登報道歉等語。
三、原審為上訴人一部勝訴、一部敗訴之判決，即判命：①網財
    公司給付上訴人3萬元，及自103年6月11日起至清償日止，
    按年息5%計算之利息；②丙○○給付上訴人5萬元，及自105年1
    2月20日起至清償日止，按年息5%計算之利息；③丙○○應在Et
    han Tony Chien臉書網頁上刊登如原判決附件三所示道歉啟
    事7日，並駁回上訴人其餘之訴。上訴人就其敗訴部分提起
    上訴，聲明為：㈠原判決關於駁回上訴人後開第㈡至㈣項之訴
    部分，及該部分假執行之聲請，暨訴訟費用之裁判均廢棄；
    ㈡網財公司應再給付上訴人3萬元，及自103年6月11日起至清
    償日止，按年息5%計算之利息；㈢八位數公司應給付上訴人1
    ,120,506 元，及其中86,718元自103年6月11日起，其中689
    ,452元自103年7月17日起，其餘344,336元自起訴狀繕本送
    達翌日起，均至清償日止，按年息5%計算之利息；㈣丙○○應
    再給付上訴人25萬元，及自起訴狀繕本送達翌日起至清償日
    止，按年息5%計算之利息。丙○○及網財公司就敗訴部分提起
    附帶上訴，聲明為：㈠原判決不利於網財公司、丙○○部分均
    廢棄；㈡上開廢棄部分，上訴人在第一審之訴駁回。兩造對
    於他造之上訴及附帶上訴，分別答辯聲明：上訴及附帶上訴
    駁回。
四、上訴人主張其前在被上訴人公司擔任總經理，於103年5月底
    離職乙節，為被上訴人公司所是認。至上訴人陳稱被上訴人
    公司積欠其下列款項等情，則為被上訴人公司所否認，並以
    前揭情詞置辯。經查：
　㈠薪資部分：
　　上訴人主張其在被上訴人公司擔任總經理，月薪7萬元，由
    網財公司給付3萬元、八位數公司給付4萬元加上勞保補貼3,
    359元，皆於每月10日發薪等情，為被上訴人公司所不爭執
    ，應可信實。上訴人雖稱網財公司、八位數公司未給付其10
    3年1月、5月之薪資各6萬元、86,718元云云，惟經兩造核對
    相關文件後，上訴人自承網財公司僅未給付103年5月之薪資
    3萬元，八位數公司則僅有薪資42,020元未付（見本院卷㈠第
    262-263頁），被上訴人公司對此並無異論，是上訴人依民
    法第547條規定，請求被上訴人公司給付前述薪資，並加給
    自應付薪日翌日（即103年6月11日）起算之法定遲延利息，
    即無不合（參見民法第229條第1項、第233條第1項、第203
    條規定）；逾此範圍之請求，則乏依據。
  ㈡股票分紅、海外講座獎金部分：
　　上訴人另稱八位數公司曾承諾給付其100年、101年美國八位
    數公司之股票分紅，及102年、103年海外講座獎金云云，既
    為八位數公司所否認，就此利己事實，自應責由上訴人舉證
    證明之（參見民事訴訟法第277條本文）。上訴人就此固提
    出交接表為憑（見本院卷㈡第23頁、原審調字卷第52-53頁）
    ，惟曾任八位數公司財務人員之羅云廷於原審證稱：前開交
    接表為上訴人自行製作叫伊簽署，伊在交接表上用印表示知
    道這件事情；而被上訴人公司之員工離職時並沒有制式的交
    接程序，亦不會由伊處理等語（見原審卷㈢第11、12頁）。
    曾任八位數公司行銷企劃工作之張耀天則證稱：前述交接表
    上有伊的職章，是因為上訴人也有行銷企劃方面的工作內容
    ，當時公司沒有多的人可以辦交接，所以交接給伊；且八位
    數公司沒有分紅或給股票獎勵之制度等語（見原審卷㈢第20
    、22頁），足證前開交接表實為上訴人單方製作之文件，羅
    云廷、張耀天雖在該交接表上用印，僅表示知悉該交接表之
    內容，並無法擔保內容之真實性，難認該交接表之內容屬實
    ，即無從證明八位數公司確曾承諾給付上訴人股票分紅及海
    外講座獎金，八位數公司自無庸給付上訴人股票分紅5萬元
    、海外講座獎金294,336元。
　㈢代墊款項部分：
　　上訴人主張其前以個人信用卡為八位數公司墊付相關款項，
    八位數公司尚有代墊款689,452元未償等語。惟就前述代墊
    款，八位數公司僅承認上訴人有權請求給付其中之427,832
    元（見本院卷㈡第23頁），至差額261,620元部分，實為上訴
    人103年4月以中國信託銀行信用卡（下稱中信卡）刷卡之消
    費款（見原審調字卷第30、36、47-49頁）。八位數公司主
    張該筆261,620元之消費款，其已自公司帳戶提領現金付訖
    ，亦即其已清償該筆代墊款，業據提出與所述相符之繳款單
    據、存摺影本為證（見原審卷㈠第126、127頁），堪信為真
    。上訴人雖稱前開消費款是其於103年5月19日自帳戶提領現
    金28萬元交由羅云廷用以繳納中信卡帳單，八位數公司並未
    清償該筆代墊款云云（見原審卷㈡第32-33頁），然觀諸上訴
    人所主張之提款帳戶明細（見原審調字卷第51頁），該帳戶
    於103年5月19日並無提領現金28萬元之紀錄，羅云廷亦於原
    審證稱：上訴人並未在103年5月19日提領現金28萬元交給八
    位數公司（見原審卷㈢第13頁），顯見上訴人所言不實，自
    無可採。準此，上訴人依民法第546條第1項規定，僅得請求
    八位數公司清償代墊款427,832元，並加給自支出時起按法
    定利率計算之利息。上訴人主張前開利息應自103年7月17日
    起算（見原審調字卷第19頁），晚於實際支出日，且為八位
    數公司所不爭執，核屬有據。
　㈣綜上，合計上訴人得請求網財公司給付3萬元本息、請求八位
    數公司給付469,852元本息（42,020＋427,832＝469,852）。
    　
五、按二人互負債務，而其給付種類相同，並均屆清償期者，各
    得以其債務，與他方之債務，互為抵銷。但依債之性質不能
    抵銷或依當事人之特約不得抵銷者，不在此限；抵銷，應以
    意思表示，向他方為之。其相互間債之關係，溯及最初得為
    抵銷時，按照抵銷數額而消滅，民法第334條第1項、第335
    條第1項著有規定。查被上訴人公司對上訴人負有金錢債務
    ，業經本院認定如前。被上訴人公司抗辯其等對上訴人具有
    下列債權可資主張抵銷（見本院卷㈡第23、24頁），其等之
    抵銷抗辯是否有理，茲析論如下：
  ㈠八位數公司依民法第541條規定，請求上訴人返還核銷之私人
    花費136,924元、海外講座現金3,171,361元部分：
    ⒈八位數公司主張上訴人於101、102年間與丙○○至海外辦理
      業務推廣講座，回台後以原判決附件1-1到1-5所列私人花
      費計136,924元向其核銷，且未繳回102年海外講座收取之
      現金3,171,361元，其得依民法第541條規定請求上訴人返
      還前開款項云云，為上訴人所否認。
　　⒉查八位數公司前就相同事實，對上訴人提出台灣士林地方
      檢察署（下稱士檢）105年度偵字第5331號、107年度偵字
      第13498號（下稱系爭偵案）刑事背信、業務侵占等告訴
      ，而上訴人雖有以在國外購買私人物品之單據向八位數公
      司核銷費用，惟丙○○於海外舉辦講座期間，曾有出遊結識
      外國友人、購買名牌服飾、酒類等私人物品之行為，亦曾
      與上訴人共同在餐廳用餐、飲酒，有丙○○臉書海外消費、
      打卡紀錄可佐（見本院卷㈠第439-447頁），復無從辨別上
      訴人核銷費用之單據，係上訴人個人消費使用，或丙○○消
      費使用後交予上訴人帶回八位數公司核銷。且依丙○○於系
      爭偵案中所言，及其與上訴人往來之電子郵件、微信對話
      紀錄，亦可知八位數公司有同意以海外學員學費支付上訴
      人因公支出之費用，如場地費、飲食費、交通費及出差順
      便至當地旅遊之旅遊費，丙○○對上訴人核銷之費用，應已
      知情並同意，難認上訴人以購買私人物品之單據核銷費用
      。再者，上訴人固曾以經手人名義，簽收海外學員交付之
      現金並將部分現金匯回台灣，但八位數公司之會計人員既
      已對102年、103年度海外收支、盈餘，依法編製財務報表
      並確實入帳，丙○○身為八位數公司之實際負責人，不可能
      對上訴人匯回公司款項與海外收受現金之數額有高達數百
      萬元之差距，毫無所悉；再佐以上訴人與丙○○之臉書對話
      內容及丙○○之證詞，亦證實海外收入除用在活動支出外，
      尚會轉至丙○○指定之銀行帳戶，尚無從僅憑八位數公司提
      供之資料，認定丙○○指示上訴人將海外收入轉入其私人帳
      戶或匯回台灣之數額。兼且經調取上訴人之銀行帳戶資料
      ，並與八位數公司、丙○○核對各該銀行帳戶明細後，亦無
      法確認上訴人有何具體侵占海外收入之情。此並經士檢檢
      察官做成不起訴處分確定在案，除有相關不起訴處分書在
      卷可參（見本院卷㈠第399-437、453-458頁），並經本院
      調閱系爭偵案卷查明，自難認上訴人有八位數公司所指不
      當核銷費用136,924元、未交還海外講座現金3,171,361元
      等情事。八位數公司依民法第541條規定請求上訴人返還
      該等費用，誠非有理。
  ㈡網財公司依民法第184條第1項後段、第179條規定，請求上訴
    人賠償或返還5,525,410元部分：
　　⒈網財公司主張上訴人於99年1月至100年7月期間，利用管理
      該公司財務之機會，將網財公司所有如附表所示金錢存入
      其在士林區農會開立之帳號00-00000-0-00帳戶（下稱系
      爭帳戶）內侵占入己云云，為上訴人所否認，並辯稱其從
      98年7月起即將系爭帳戶借予在台灣沒有帳戶之丙○○使用
      ，網財公司給付丙○○之講師費等費用，及金圓互助會給付
      丙○○之款項，均是匯入系爭帳戶，丙○○使用完畢後將帳戶
      內款項結清，始交還該帳戶之提款卡，附表所示金錢均非
      由其取得等語。
　　⒉查證人即曾任網財公司教育長之甲○○證稱：伊加入網財公
      司後，因故認識張美嬌，張美嬌介紹伊參加金圓互助會，
      伊再介紹上訴人、丙○○入會投資。該互助會有點像直銷的
      組織，有上、下線，運作的方法很多，每個月互助會會給
      獎金及其他名目的費用，用匯款匯到會員指定的帳戶。因
      丙○○是伊介紹入會的，入會時有填寫匯款帳戶等資料，丙
      ○○好像有兵役的問題不能用自己的帳戶，所以借用上訴人
      的帳戶匯款。因為丙○○和上訴人是表兄妹，指定匯到上訴
      人的戶頭，伊也不覺得奇怪等語（見本院卷㈡第330、331
      頁），核與上訴人所言相符。此外，附表編號31之款項乃
      自訴外人張美嬌之帳戶轉入，而張美嬌之帳戶針對該筆交
      易在備註欄記載「丙○○獎金」，有帳戶交易明細資料為憑
      （見本院限閱卷第32頁），尤徵丙○○確實使用系爭帳戶收
      受金圓互助會交付之款項，足證上訴人主張系爭帳戶係其
      借予丙○○使用，附表所示金錢並非由其收取乙節，與事實
      相符。準此，自難認上訴人侵占網財公司之金錢5,525,41
      0元，網財公司即無權依民法第184條第1項後段、第179條
      規定，請求上訴人賠償或返還該筆款項。
  ㈢綜上，被上訴人公司對上訴人並無可資主張抵銷之債權存在
    ，其等所為之抵銷抗辯，即無可取。
六、次按因故意或過失，不法侵害他人之權利者，負損害賠償責
    任，為民法第184條第1項前段所明定。而名譽係體現人性尊
    嚴及價值之重要人格法益，為受民、刑事法律保護之權利（
    參見民法第195條第1項、刑法第309條、第310條、第311 條
    規定）。侵權行為法上所稱侵害他人之「名譽」，係指對他
    人就其品行、德行、名聲、信用等的社會評價，名譽有無受
    損害，應以社會上對個人評價是否貶損作為判斷之依據，苟
    其行為足以使他人在社會上之評價受到貶損，不論其為故意
    或過失，均可構成侵權行為（最高法院90年台上字第646 號
    判例參照）。上訴人主張丙○○發表如原判決附表一、二所示
    言論侵害其名譽，應負賠償及回復其名譽之責等語，固為丙
    ○○所否認，惟查：
　㈠丙○○坦認其為網財公司之實際負責人（見本院卷㈠第100頁）
    ，而訴外人林嘉樑、林殷儀分別為該公司之執行長、數位長
    ，二者因與丙○○經營理念不同而分別於100年12月31日、103
    年4月間離職，丙○○並與其等因公司資金流向財務等問題而
    互為訴訟等情，為原法院105年度易字第398號確定刑事判決
    （下稱系爭刑案）認定之事實（見原審卷㈠第69-87頁），業
    經本院調閱系爭刑案之案卷查明。而上訴人與林嘉樑、林殷
    儀自100年2月22日起均無任何婚姻關係存在（見系爭刑案卷
    第19-21頁戶籍謄本），丙○○卻於原判決附表一所示言論，
    以「通奸」、「情夫」等用詞描述上訴人與林嘉樑、林殷儀
    間之關係。依教育部重編國語辭典修訂本釋義，所謂「通姦
    」係指「男女一方或雙方已有配偶而發生不正常之性行為」
    ，而「情夫」則為「與已婚女性發生姦情的男性」（見系爭
    刑案卷第17、18頁），縱認上訴人與林殷儀、林嘉樑間存有
    曖昧情愫，亦與「通姦」或「情夫」等詞意相違，而丙○○所
    發表如原判決附表一所示言論，顯指上訴人與公司內部人員
    於婚姻關係中，彼此間有不正常之男女交往關係即婚外不倫
    戀情，核非事實，且依社會常情，客觀上確足使一般人對上
    訴人產生行為不檢、道德倫常觀念低落之負面觀感，而對其
    品德、身分、人格、地位造成相當貶抑，確足致上訴人之名
    譽受損。又行為人指摘傳述關於他人之事項，究屬「私德」
    或「與公共利益有關者」，應就事實之內容、性質及被害人
    之職業、身分或社會地位等，以健全之社會觀念，客觀予以
    判斷，在衡量言論自由保障及個人名譽權保護之利益衝突之
    際，應向保護個人名譽權偏移，若指摘之事項與其所身處之
    團體中他人並無關連，則應認即屬「私德」之範圍，縱然行
    為人對該事項之真實性可證明屬實，亦不得以此為不處罰該
    行為人之理由。上訴人與林嘉樑、林殷儀均非公務員或有從
    事與政府有關之人員職務工作相關之事項，亦非公眾人物，
    則其個人感情及私道德領域之事項，尚難認與公共利益有何
    關係，並非可受公評之事，且觀諸丙○○上開言詞內容，實已
    逾越表現言論自由之必要性及適當性，該當於故意侵害上訴
    人之名譽權，應負損害賠償責任。又丙○○係於103年12月及1
    04年3月間發表上開侵害上訴人名譽之言論，上訴人於105年
    11月25日起訴，有起訴狀上收文戳為憑（見原審調字卷第8
    頁），自未罹於民法第197條規定之2年時效，丙○○提出時效
    抗辯，主張不負侵權行為云云，自非可採。
　㈡至丙○○所發表如原判決附表二所示言論，則係針對公司資金
    流向財務等問題而為。查丙○○前於100年4月21日即傳送內容
    為「從今天開始，公司每一筆超過10萬元臺幣的支出都必須
    Email 告知我。從今天開始，公司每一筆超過5 萬元臺幣的
    支出都必須Email 告知我，並得到我Email同意才能出資」
    等語之電子郵件予上訴人，有電子郵件可參（見系爭刑案審
    易字卷第75頁），惟依據上訴人與林嘉樑間之gmail即時通
    對話紀錄，卻顯示林嘉樑曾指示上訴人無須向丙○○報告（見
    系爭刑案審易字卷第84-85頁）。上訴人為丙○○之表妹，受
    託擔任網財公司、八位數公司之財務總監，其目的係為監督
    及制衡公司內部其他主管之作為，是關於公司所有非經常性
    開銷支出均有向丙○○報告之義務，上訴人自不應聽命於林嘉
    樑之指示，而不向丙○○報告。丙○○之後所發表之如原判決附
    表二所示言論，雖足使瀏覽該臉書網頁或微信群組成員認上
    訴人涉有竊盜、侵占等不法行為等情，然綜觀該等貼文、訊
    息之內容前後文義，其指述上訴人竊取、侵占公司財物部分
    ，係以上訴人位居網財公司之財務總監，對丙○○負有如實報
    告公司非經常性開銷支出之義務，卻因與林嘉樑間之私交，
    未將網財公司非經常性開銷支出等事宜向丙○○報告，嗣因丙
    ○○檢視上訴人之電子信箱，發現上訴人與林嘉樑間即時通對
    話及傳送私密照片方知上情，彼時雖不能遽認上訴人即有竊
    盜或侵占公司財物，惟上訴人既為公司財務總監，竟僅因林
    嘉樑之要求而未能周全處理，所為啟人疑竇，爭議自所難免
    。丙○○因認上訴人竊盜、侵占公司財務，雖不無誇大渲染，
    但尚非全無合理之懷疑可能，丙○○進而評論上訴人失職將予
    究責，無非表明將採取法律手段追訴之意涵，至上訴人是否
    如其所貼文、訊息內容所稱有刑事責任，勢須透過訴訟，以
    法院判決確定之，此為閱覽之人所能通曉，尚難謂已貶低上
    訴人之社會地位，從而，難認上訴人之名譽確因丙○○發表前
    述言論而受損，併予指明。
  ㈢又按不法侵害他人之身體、健康、名譽、自由、信用、隱私
    、貞操，或不法侵害其他人格法益而情節重大者，被害人雖
    非財產上之損害，亦得請求賠償相當之金額，民法第195條
    第1項前段定有明文。又名譽被侵害者，關於非財產上之損
    害，加害人雖亦負賠償責任，但以相當之金額為限，所謂相
    當，自應以實際加害情形與其名譽影響是否重大，及被害者
    之身分地位與加害人經濟狀況等關係定之；而慰藉金之賠償
    須以人格權遭遇侵害，使精神上受痛苦為必要，其核給之標
    準因與財產上損害之計算不同，然非不可斟酌雙方身份資力
    與加害程度，及其他各種情形核定相當之數額（最高法院47
    年度台上字第1221號、51年度台上字第223號判例意旨參照
    ）。查丙○○發表如原判決附表一所示言論，確已侵害上訴人
    之名譽，業經本院認定如前，上訴人主張因此受有精神上痛
    苦，即非無憑。原審審酌上訴人為大學畢業，目前在大陸工
    作，丙○○教育程度為大學畢業，畢業後在美國洛杉磯的電信
    公司擔任財務部門員工3 年，再至美國最大法律事務所工作
    4 年，其後自行在網路上販售商品，97年起在美國開設公司
    ，98年在臺開設分公司之社會歷練等情（見系爭刑案卷第51
    頁），認為丙○○應賠償上訴人慰撫金5萬元，尚屬允當，上
    訴人及丙○○就此分別提起上訴及附帶上訴，均非有理。
  ㈣又名譽被侵害者，得請求為回復名譽之適當處分，為民法第1
    95條第1項後段所明定。所謂適當之處分，係指該處分在客
    觀上足以回復被害人之名譽且屬必要者而言。是法院以判決
    命加害人登報公開道歉作為回復名譽之適當處分者，應斟酌
    是否以其他手段仍不足以回復被害人之名譽，且其聲明請求
    加害人公開道歉之內容，並未涉及加害人自我羞辱等損及人
    性尊嚴之情事。本件丙○○在不特定多數人得以閱覽之個人臉
    書上，以通姦等文字指述上訴人私德不佳、男女關係複雜，
    足使上訴人在社會上之評價受到貶抑，而損及其名譽權，業
    如前述。原審審酌丙○○以上揭公開方式侵害上訴人之名譽，
    僅以慰撫金之金錢賠償尚不足以回復其名譽，乃判命丙○○在
    個人臉書公開刊登如原判決附件三所示內容之道歉啟事7日
    ，已足回復上訴人之社會評價，核屬回復上訴人名譽之適當
    及必要處分。丙○○附帶上訴指摘原判決此部分不當，亦無足
    取。
七、綜上所述，上訴人依民法第547條、第546條第1項、第184條
    第1項前段、第195條第1項等規定，請求：①網財公司給付3
    萬元，及自103年6月11日起至清償日止，按年息5%計算之利
    息；②八位數公司給付469,852元，及其中42,020元自103年6
    月11日起，其中427,832元自103年7月17日起，均至清償日
    止，按年息5%計算之利息；③丙○○給付5萬元，及自起訴狀繕
    本送達翌日即105年12月20日（見原審調字卷第74頁送達證
    書）起至清償日止，按年息5%計算之利息；④丙○○應在Ethan
     Tony Chien臉書網頁上刊登如原判決附件三所示道歉啟事7
    日，均有理由，應予准許；逾此部分之請求，為無理由，不
    應准許。從而原審就上開應准許②部分，為上訴人敗訴之判
    決，尚有未洽，上訴論旨指摘原判決此部分不當，求予廢棄
    改判，為有理由，爰由本院廢棄改判如主文第2項所示。至
    於上訴人之請求不應准許部分，原審為上訴人敗訴之判決，
    並駁回其假執行之聲請；及上訴人之請求應准許①、③、④部
    分，原審為上訴人勝訴之判決並為假執行之宣告，俱無不合
    ，上訴人及網財公司、丙○○附帶上訴意旨指摘原判決此部分
    不當，求予廢棄改判，均無理由，此部分之上訴及附帶上訴
    應予駁回。
八、本件事證已臻明確，兩造其餘之攻擊或防禦方法及所用之證
    據，經本院斟酌後，認為均不足以影響本判決之結果，爰不
    逐一論列，附此敘明。
九、據上論結，本件上訴為一部有理由、一部無理由，網財公司
    及丙○○之附帶上訴為無理由，爰判決如主文。
中　　華　　民　　國　　110 　年　　3 　　月　　23　　日
                  勞動法庭
                      審判長法  官  李慈惠
                            法  官  趙雪瑛
                            法  官  陳婷玉
正本係照原本作成。
上訴人不得上訴。
被上訴人丙○○如不服本判決，應於收受送達後20日內向本院提出
上訴書狀，其未表明上訴理由者，應於提出上訴後20日內向本院
補提理由書狀（均須按他造當事人之人數附繕本）上訴時應提出
委任律師或具有律師資格之人之委任狀；委任有律師資格者，另
應附具律師資格證書及釋明委任人與受任人有民事訴訟法第466 
條之1第1項但書或第2項所定關係之釋明文書影本。如委任律師
提起上訴者，應一併繳納上訴審裁判費。
中　　華　　民　　國　　110 　年　　3 　　月　　23　　日

  　　　　　　　　　　　　　書記官  張永中